臺灣高等法院高雄分院民事裁定
111年度抗字第297號
抗  告  人  吳月桂  
相  對  人  劉嘉輝  
上列當事人間拍賣抵押物停止執行事件，抗告人對於中華民國11
10年8月11日臺灣高雄地方法院111年度聲字第127號裁定，提起
抗告，本院裁定如下：
    主  文
抗告駁回。
抗告費用由抗告人負擔。
    理  由
一、抗告意旨略以：抗告人前以原法院民國111年度司拍字第45
    號拍賣抵押物裁定、確定證明書執行名義（下稱系爭拍賣抵
    押物裁定），聲請拍賣相對人所有坐落高雄市○○區○○段0000
    ○000000地號土地，及其上同段572建號即高雄市○○區○○○路0
    00巷0號房屋（下稱系爭房地）。詎相對人竟以抵押權所擔
    保之債權不存在為由，提起確認抵押權不存在之訴，並聲請
    供擔保停止強制執行。相對人目的顯係阻礙強制執行程序，
    且原裁定供擔保金額計算錯誤且過低，應以債權金額新臺幣
    （下同）505萬元供擔保。為此，爰依法提起抗告，並聲明
    請求廢棄原裁定等語。
二、經查：
　㈠按有回復原狀之聲請，或提起再審或異議之訴，或對於和解
    為繼續審判之請求，或提起宣告調解無效之訴、撤銷調解之
    訴，或對於許可強制執行之裁定提起抗告時，法院因必要情
    形，或依聲請定相當並確實之擔保，得為停止強制執行之裁
    定，強制執行法第18條第2項定有明文。抵押權人聲請拍賣
    抵押物，經法院為許可強制執行之裁定而據以聲請強制執行
    ，抵押人對該裁定提起抗告或依同法第14條提起異議之訴時
    ，法院得依同法第18條第2項為停止強制執行之裁定，抵押
    人如以該裁定成立前實體上之事由主張該裁定不得為執行名
    義而提起訴訟時，其情形較裁定程序為重，依「舉輕明重」
    之法理，並兼顧抵押人之利益，則抵押人自得依強制執行法
    第18條第2項規定聲請為停止強制執行之裁定，大法官釋字
    第182號解釋在案。查本件抗告人前以系爭拍賣抵押物裁定
    及確定證明書為執行名義，聲請拍賣系爭房地，並由原法院
    以111年度司執字第59827號拍賣抵押物執行事件受理在案（
    下稱系爭執行事件）。嗣相對人提起確認抵押權不存在之訴
    ，經原法院以111年度審訴字第864號（下稱系爭本案）受理
    等情，業據本院調取系爭執行事件及系爭本案卷證審閱無誤
    。從形式觀察，相對人提起系爭本案並非毫無法律上依據，
    故其聲請供擔保停止系爭執行事件之強制執行程序，核與強
    制執行法第18條第2項規定相符，應予准許。原裁定准相對
    人供擔保後，停止系爭執行事件之強制執行程序，於法並無
    不合。
　㈡按執行法院為停止強制執行裁定時所命債務人提供之擔保，
    係以擔保債權人因債務人聲請停止強制執行不當可能遭受之
    損害獲得賠償為目的，乃兼顧債權人與債務人之權益，並非
    增加債務人之額外負擔（司法院大法官會議釋字第403號解
    釋意旨可資參照），是法院定此項擔保，其數額應依標的物
    停止執行後，債權人未能即時受償或利用該標的物所受之損
    害額，或其因另供擔保強制執行所受之損害額定之，非以標
    的物之價值或其債權額為依據，最高法院91年度臺抗字第11
    3號裁定意旨可資參照。查本件抗告人聲請強制執行之債權
    本金為505萬元，而系爭房地依111年公告現值及課稅現值計
    算，價值達4,129,520元（計算式：3,530,200+447,920+151
    ,400=4,129,520），有相對人稅務電子閘門財產所得調件明
    細表在卷可稽（見本院卷第94頁）。而抗告人係系爭房地第
    三順位抵押權人，系爭房地另有設定第一、二順位最高限額
    抵押權予高雄市高雄地區農會，經該會函覆本院截至111年3
    月20日止，尚有積欠該會本金2,757,680元（見本院卷第67
    頁），故本件相對人縱未聲請停止強制執行，抗告人最多約
    僅得就1,371,840元之範圍內受償（計算式：4,129,520-2,7
    57,680=1,371,840），抗告人因停止執行無法即時受償產生
    之利息損失，自應以1,371,840元為計算之基礎，並以第一
    、二、三審辦案期限合計4年又4月為計算擔保金之期間。以
    此計算抗告人因未能及時受償之利息損失，合計為297,232
    元（計算式：1,371,840 ×5%×4 又4/12=297,232）。原裁定
    理由記載辦案期限為3年4月雖有所誤，惟准相對人以35萬元
    供擔保，停止系爭執行事件之強制執行程序，應屬適當，並
    無過低之情。抗告人主張應以債權金額505萬元供擔保云云
    ，尚屬無據，自無足採。
三、綜上所述，原裁定准相對人供擔保35萬元後，於系爭本案判
    決確定前，停止系爭執行事件之強制執行程序，核無不合。
    抗告意旨指摘原裁定不當，求予廢棄，並無理由，應予駁回
    ，爰裁定如主文。
中　　華　　民　　國　　111 　年　　10　　月　　31　　日
                      民事第五庭    
                                審判長法  官  蘇姿月
                                      法  官  郭宜芳
                                      法  官  劉傑民
以上正本證明與原本無異。
如不服本裁定應於送達後10日內向本院提出抗告狀（須按他造當
事人之人數附繕本），並繳納抗告費新臺幣1,000元。
中　　華　　民　　國　　111 　年　　10　　月　　31　　日
                                     書記官 林家煜